臺灣高等法院刑事判決　　　　　　　　96年度上訴字第3563號
上　訴　人　　甲○○
即　被　告
　　　　　　　　　　　　（另案執行中）
上列上訴人即被告因違反毒品危害防制條例案件，不服臺灣板橋
地方法院九十六年度訴字第一四八０號，中華民國九十六年七月
六日第一審判決（起訴案號：臺灣板橋地方法院檢察署九十六年
度毒偵字第二四二二號），提起上訴，本院判決如下：
    主  文
原判決撤銷。
甲○○免訴。
    理  由
一、按刑事訴訟法第三百零二條第一款規定，案件曾經判決確定
    者，應諭知免訴之判決，此項訴訟法上所謂一事不再理之原
    則，關於實質上一罪或裁判上一罪，均有其適用（最高法院
    六十年台非字第七七判例參照）。
二、本件公訴意旨除被告甲○○犯罪時間，經公訴人更正為九十
    五年八月二日外，餘詳如起訴書所載（如附件）。
三、又所謂集合犯，係指數犯罪構成要件中，本即預定有數個同
    種類之行為將反覆實行，雖其特質為行為含有反覆實行複數
　　行為而評價為包括一罪，但並非其所有反覆實行之行為，皆
　  一律認為包括一罪，仍須從行為人之主觀犯意，自始係基於
    概括性，行為之時、空上具有密切關係，且依社會通念，認
    屬包括之一罪為合理適當者，始足當之，否則仍應依實質競
    合予以併合處罰。又毒品因具有成癮性、濫用性，施用毒品
    行為，大多具有成癮性，故毒品危害防制條例之施用第一級
    或第二級毒品罪，依該條例之立法意旨，原即預定其有反覆
    施用第一級或第二級毒品之性質，固得認屬集合犯而為包括
    之一罪。經查，被告自民國八十九年起至本案前，即有十六
    次經警查獲施用第一、二級毒品案件，經送勒戒及併案、起
    訴判刑，本案之後仍有八次遭警查獲起訴、併辦案件，此有
    本院被告前案紀錄表一件在卷可按，足認其一再持續施用毒
    品，並顯見其對毒品之依賴性，則其反覆、延續施用毒品，
    自係基於單一行為決意之集合犯。
四、再查，被告因施用第一、二級毒品犯行，於九十五年九月廿
    二日經警查獲，旋經台灣板橋地方法院於九十六年三月十九
    日，以九十六年度訴字第三八０號分別判處有期徒刑十月及
    六月，並於九十六年四月九日確定，現正執行中，此有前開
    判決書及本院被告前案紀錄表各一件在卷足憑，則本案公訴
    人起訴被告於九十五年八月二日（起訴書誤載九十五年九月
    廿二日，嗣經檢察官更正）之施用第一級毒品犯行，揆諸前
    揭規定、說明，自屬集合犯之部分行為，而為前案之判決效
    力所及，即應為免訴之諭知。乃原審判決未注意及此，逕為
    論罪科刑，自有違誤。被告上訴請求將其後另尚繫屬於板橋
    地方法院之施用一、二級毒品案（九十六年度訴字一九六六
    號），依集合犯併審，雖無理由，然原判決既有前揭可議，
    自應由本院撤銷，併不經言詞辯論逕為被告免訴之判決，以
    期適法。至檢察官另依集合犯移送併辦被告於九十六年五月
    十日遭查獲之施用毒品犯行，因本案已為免訴判決，即無從
    併案，自應檢還由檢察官自行依法處理，併此敘明。
五、據上論斷，應依刑事訴訟法第三百六十九條第一項前段、第
    三百六十四條、第三百零七條、第三百零二條第一款，判決
    如主文。
中　　華　　民　　國　 九十六 　年 　八　 月　 卅一 　日
 　　　　　       刑事第六庭審判長法　官　林堭儀
                                  法　官　莊謙崇
                                  法　官　陳玉雲
以上正本證明與原本無異。
如不服本判決，應於收受送達後十日內向本院提出上訴書狀，其
未敘述上訴之理由者並得於提起上訴後十日內向本院補提理由書
（均須按他造當事人之人數附繕本）。
                                  書記官  陳思云
中　　華　　民　　國　　96　　年　　9 　　月　　3 　　日
臺灣板橋地方法院檢察署檢察官起訴書
　　　　　　　　　　　　　　　　　　96年度毒偵字第2422號
　　被　　　告　甲○○　男　31歲（民國○○年○月○○日生）
　　　　　　　　　　　　住臺北縣中和市○○路81巷7弄6號
　　　　　　　　　　　　國民身分證統一編號：Ｚ000000000號
上列被告因違反毒品危害防制條例案件，已經偵查終結，認應該
提起公訴，茲將犯罪事實及證據並所犯法條分敘如下：
            犯罪事實
一、甲○○前於民國89年1 月間因施用毒品案件，經臺灣板橋地
    方法院以89年度毒聲字第439 號裁定送觀察勒戒後，認無繼
    續施用毒品傾向，於89年2月12日執行完畢出所，並於89年2
    月19日經本署檢察官以89年度毒偵字第628 號為不起訴處分
    確定，復於92年10月間因施用毒品案件，經同法院以92年度
    毒聲字第3421號裁定觀察、勒戒後，認有繼續施用毒品之傾
    向，惟因毒品危害防制條例已於93年1月9日修正施行，遂於
    93年3 月17日因修法免除強制戒治，釋放出所，同案再經同
    法院以93年訴字第550號判處有期徒刑6月確定，於93年11月
    15日易科罰金執行完畢。詎甲○○仍未戒除毒癮，於前述觀
    察、勒戒執行期滿釋放後5 年內，復基於施用第一級毒品海
    洛因之犯意，於95年9 月22日某時，在臺北縣中和市○○路
    81巷7弄6 號住處，施用第一級毒品海洛因，嗣於同日下午7
    時許，在上開處所為警查獲。
二、案經臺北縣政府警察局樹林分局報告偵辦。
            證據並所犯法條
一、證據清單及待證事實：
    ┌──┬─────────┬──────────┐
    │編號│    證據名稱      │     待證事實       │
    ├──┼─────────┼──────────┤
    │ 1  │被告甲○○於本署偵│   全部犯罪事實     │
    │    │訊時之供述        │                    │
    ├──┼─────────┼──────────┤
    │ 2  │台灣檢驗科技股份有│       同上         │
    │    │限公司濫用藥物尿液│                    │
    │    │檢驗報告1紙       │                    │
    ├──┼─────────┼──────────┤
    │ 3  │本署被告刑案資料查│被告於強制戒治執行完│
    │    │註紀錄表          │畢5年內再施用第一級 │
    │    │                  │毒品海洛因及累犯之事│
    │    │                  │實                  │
    └──┴─────────┴──────────┘
二、核被告所為係犯毒品危害防制條例第10條第1 項之施用第一
    級毒品罪嫌。又被告有如犯罪事實欄所述之前科，其於徒刑
    之執行完畢後，5 年以內故意再犯有期徒刑以上之罪，為累
    犯，請依刑法第47條第1 項規定加重其刑。至臺灣板橋地方
    法院96年度訴更字第1 號判決退併意旨認被告另涉違反毒品
    危害防制條例第10條第2 項之施用第二級毒品部分，惟查：
    此部分本署並未併案於該案審理，此有本署原偵查卷95年度
    毒偵字第5801號併案意旨書在卷可證，且該部分業經本署以
    96年度毒偵字第2177號聲請簡易判決處刑，此有本署聲請簡
    易判決處刑書在卷足憑，退併意旨容有誤會，爰不另為不起
    訴處分，並此敘明。
三、依刑事訴訟法第251條第1項提起公訴。
    此 　致
臺灣板橋地方法院
中　　華　　民　　國　　96　　年　　4 　　月　　17　　日
                              檢察官    陳 旭 華
上正本證明與原本無異
中　　華　　民　　國　　96　　年　　4 　　月　　20　　日
　　　　　　　　　　　　　　　書記官
附錄本案所犯法條全文
毒品危害防制條例第10條
施用第一級毒品者，處 6 月以上 5 年以下有期徒刑。
施用第二級毒品者，處 3 年以下有期徒刑。
